【裁判字號】    89,交易,9
【裁判日期】    890913
【裁判案由】    過失傷害
【裁判全文】
臺灣板橋地方法院刑事判決                            八十九年度交易字第九號
    公  訴  人  臺灣板橋地方法院檢察署檢察官
    被      告  甲○○
右列被告因過失傷害案件，經檢察官提起公訴（八十八年度偵字第二三六六０號），
本院判決如左：
    主  文
甲○○因過失傷害人，致重傷，處有期徒刑陸月，如易科罰金，以參佰元折算壹日。
    事  實
一、甲○○未領有機車駕駛執照，於民國八十八年八月十八日凌晨三時二十五分許，
    駕駛車號ＢＹＪ─三００號（起訴書誤載為ＢＴＪ－三００號）重型機車，後載
    乙○○，沿台北縣新莊市○○路，由台北往桃園方向行駛，途經台北縣新莊市○
    ○路四五０號前，應注意汽車行駛時，駕駛人應注意車前狀況，並隨時採取必要
    之安全措施，及行車速度應依標誌之規定，而當時係陰天之夜晚、該路段夜間有
    照明、速限五十公里、為省道、直路、視距良好、無障礙物、無缺陷、有快慢車
    道之柏油路面，並無不能注意之情事，竟疏未注意車前狀況，亦未採取必要之安
    全措施，以八十公里以上之時速超速行駛，並將機車行駛至內側快車道而擦撞道
    路中間分隔島，致機車不穩人車倒地，使乙○○受有頭部外傷併腦內出血、腦水
    腫顱底骨折之傷害。後乙○○經送醫治療，左側肢體中度癱瘓，惟繼續復健治療
    ，左手、左腳之行動不便情形將逐漸改善（未達重傷害之程度），然其右眼視神
    經損傷，對光沒有反應，已經失明，而達重傷害之程度。
二、案經被害人乙○○訴請台北縣警察局新莊分局報告台灣板橋地方法院檢察署檢察
    官偵查起訴。
    理  由
一、訊據被告甲○○矢口否認有右揭傷害犯行，辯稱：因其未有機車駕照，而告訴人
    乙○○稱其有機車駕照，為防警察臨檢，故回程下陽明山時，係由告訴人騎機車
    載被告，後始發生車禍云云。經查：
    (一)右揭犯罪事實，業據告訴人於警訊及偵審中指訴綦詳，並陳稱：不會騎機車，
      不可能載被告等語，並有道路交通事故調查報告表一紙、車禍現場照片十四張
      在卷可參。證人即告訴人之父母陳政旺、張玉炘亦證稱：告訴人沒有騎過機車
      ，亦沒考駕照等語。且經本院向監理所函查結果，告訴人確實未曾考領汽、機
      車駕駛執照，有交通部公路局新竹區監理所桃園監理站八十九年五月九日（八
      九）竹監桃字第一二九二０號函一份卷可稽。雖證人丙○○證稱：透過學長知
      悉告訴人電話，後打電話始認識告訴人，告訴人於電話中告知係騎機車至中壢
      一家婦產科上班，而於車禍發生前一天見面時，告訴人係坐公車去約定地點等
      語。是證人丙○○僅係透過電話認識告訴人，與告訴人並不熟悉，又未親眼見
      到告訴人騎機車，並不能單以其證詞認定告訴人確實會騎機車。
    (二)又台灣省台北縣區車輛行車事故鑑定委員會函覆：若依警圖所示當事人倒地位
      置、重機車倒地位置即當事人受傷部位研判，亦有乙○○駕駛重機車之可能性
      ，係乙○○駕駛重機車後載甲○○，行經肇事地超速失控撞擊安全島後，後載
      甲○○隨行進慣性方向飛出倒於安全島上，而乙○○則隨所駕駛之重機車撞擊
      安全島後之滑行方向倒於車道內等情，有該會八十九年三月三十一日北鑑字第
      八九二四三號函一份附卷可稽，惟經本院將卷證資料送台灣省車輛行車事故覆
      議鑑定委員會覆議，並請其判斷可否確定係告訴人騎機車肇事，該覆議鑑定委
      員會僅函覆：ＢＹＪ－三００號重機車駕駛人（無照）夜晚超速行駛失況撞擊
      分向島，為肇事原因，亦有該會八十九年六月二十七日府議字第八九０七四九
      號函一紙在卷可參。是覆議鑑定委員會並無法判斷係由被告或告訴人騎機車肇
      事，僅能判斷係該機車超速失況撞擊分向島而肇事。
    (三)又被告供稱：當時係被告載告訴人至陽明山，於下山時，曾告知告訴人因其沒
      駕照，怕警察臨檢，要告訴人騎下山，而從陽明山下來之全程均由告訴人騎機
      車載被告等語。惟告訴人則稱：被告下山時，並未提到警察臨檢一事。若被告
      已告知告訴人因其無機車駕照，為防警察臨檢，需告訴人騎下山等語，則衡情
      告訴人在無機車駕照，當時又係被告載告訴人至陽明山，路況不熟悉、不會騎
      機車之情形下，應會告知被告其無駕照而要求被告載騎下山。是被告所辯，係
      由告訴人騎乘機車而肇事云云，不足採信。
    (四)至被告於偵查及本院初次訊問時所辯：其事後依機車受損痕跡判斷，應係被後
      面來車撞擊等語。惟告訴人於偵查及本院訊問時均稱：係機車直接撞擊安全島
      ，不知有無被後車撞到等語。足見告訴人當時並無感覺有遭後車撞擊。況經台
      灣省台北縣區車輛行車事故鑑定委員會及台灣省車輛行車事故覆議鑑定委員會
      鑑定均認：車禍發生原因係機車超速失控撞擊安全島，業經詳述如前，是被告
      此部份之辯解，亦不足採。
    (五)再告訴人因本件車禍受有頭部外傷併腦內出血、腦水腫顱底骨折之傷害。後乙
      ○○經送醫治療，左側肢體中度癱瘓，惟繼續復健治療，左手、左腳之行動不
      便情形將逐漸改善（未達重傷害之程度），然其右眼視神經損傷，對光沒有反
      應，已經失明，而達重傷害之程度，業據告訴人陳述在卷，並有診斷證明書、
      財團法人恩主公醫院八十九年二月十六日（八九）恩一事字第００一八二號函
      一份附卷可參。是告訴人已因此車禍而受有右眼失明之重傷害無訛。
二、按汽車（包括機器腳踏車即機車在內）行駛時，駕駛人應注意車前狀況及兩車併
    行之間隔，隨時採取必要之安全措施；行車速度應依標誌之規定，道路交通安全
    規則第九十四條第三項、第九十三條第一項分別定有明文。被告騎乘機車自應注
    意遵守前開規定。而案發當時係陰天之夜晚、該路段夜間有照明、速限五十公里
    、為省道、直路、視距良好、無障礙物、無缺陷、有快慢車道之柏油路面，此為
    交通事故調查報告表所載，是並無不能注意之情事，被告竟疏未注意車前狀況，
    隨時採取必要之安全措施，而以八十公里以上時速超速行駛，致擦撞安全島，導
    致告訴人受傷，就本件事故之發生即有過失。又被告行為與被害人受傷，並致重
    傷間確有相當之因果關係，自應負過失重傷害罪責。是本件事證明確，被告犯行
    堪以認定。
三、核被告所為，係犯刑法第二百八十四條第一項後段過失致重傷罪。公訴人認被告
    係犯刑法第二百八十四條第一項前段過失傷害罪嫌，惟告訴人經送醫治療後，其
    右眼視神經損傷，對光沒有反應，已經失明，而達重傷害之程度，已如前述，是
    起訴法條容有錯誤，應予變更。被告無照騎乘機車，因而致告訴人受傷，應依道
    路交通管理處罰條例第八十六條第一項之規定，加重其刑。爰審酌被告就本件車
    禍之發生有嚴重之過失、告訴人所受之傷害、事後未與告訴人達成和解，賠償告
    訴人損失，及事後否認犯行，無明顯悔過表現等一切情狀，量處如主文所示之刑
    ，並諭知易科罰金之折算標準，以示懲儆。
據上論斷，應依刑事訴訟法第二百九十九條第一項前段、第三百條，刑法第二百八十
四條第一項後段、第四十一條，道路交通管理處罰條例第八十六條第一項，罰金罰鍰
提高標準條例第一條前段、第二條，判決如主文。
本案經檢察官靳開聖到庭執行職務
中      華      民      國    八十九    年      九      月     十三     日
                                      臺灣板橋地方法院交通法庭
                                          法  官  李世華
右正本證明與原本無異。
如不服本判決，應於判決送達後十日內，向本院提出上訴狀。
                                          書記官  卓聖智
中      華      民      國    八十九    年      九      月     十八     日
附錄本案所犯法條全文
刑法第二百八十四條
因過失傷害人者，處六月以下有期徒刑、拘役或五百元以下罰金，致重傷者，處一年
以下有期徒刑、拘役或五百元以下罰金。
從事業務之人，因業務上之過失傷害人者，處一年以下有期徒刑、拘役或一千元以下
罰金。致重傷者，處三年以下有期徒刑、拘役或二千元以下罰金。


司法院資訊處製作；財團法人民間司法改革基金會備份。
